ACORDAO-COMPLETO-2513464

ACÓRDÃO 17237/2021 ATA 35/2021 - PRIMEIRA CÂMARA

VISTA, relatada e discutida esta tomada de contas especial instaurada pelo INSS contra os ex-servidores daquela autarquia Mirian Stinglin e Raul Barbi, em razão da concessão irregular de benefícios previdenciários.
ACORDAM os Ministros do Tribunal de Contas da União, reunidos em sessão da 1ª Câmara, ante as razões expostas pelo Relator e de acordo com os pareceres da SecexTCE, com fundamento nos arts. 1º, inciso I, 12, § 3º, 16, inciso III e § 3º, alíneas "b" e "c", 19, 23, inciso III, alínea "a", 26 e 28, inciso II, da Lei 8.443/1992 e nos arts. 214, inciso III, alínea "a", e 217, §§ 1º e 2º, do Regimento Interno, em:
9.1. considerar revéis Mirian Stinglin e Raul Barbi;
9.2. julgar irregulares as contas de Mirian Stinglin e Raul Barbi;
9.3. condenar Mirian Stinglin ao pagamento da importância a seguir descrita, com desconto do crédito indicado, atualizada monetariamente e acrescida de juros moratórios, calculados a partir das datas abaixo discriminadas até a data da efetiva quitação:
	Data de ocorrência
	Valor histórico (R$) 
	Tipo da parcela

	19/12/2005
	59.625,41
	Débito

	21/11/2007
	43.013,90
	Crédito

9.4. condenar Mirian Stinglin e Raul Barbi, solidariamente, ao pagamento das importâncias a seguir indicadas, atualizadas monetariamente e acrescidas de juros moratórios, calculados a partir das datas abaixo discriminadas até a data da efetiva quitação:
	Data de ocorrência
	Valor histórico (R$) 

	13/10/2005
	300,00

	13/10/2005
	22.058,00

	10/11/2005
	300,00

	9/12/2005
	600,00

	10/1/2006
	300,00

	8/2/2006
	300,00

	8/3/2006
	300,00

	11/4/2006
	300,00

	8/5/2006
	350,00

	7/6/2006
	350,00

	10/7/2006
	350,00

	11/8/2006
	350,00

	8/9/2006
	525,00

	27/12/2005
	9.724,00

	3/1/2006
	600,00

	2/2/2006
	300,00

	2/3/2006
	300,00

	5/4/2006
	300,00

	3/5/2006
	350,00

9.5. fixar prazo de quinze dias para que os responsáveis comprovem, perante o Tribunal, o recolhimento das referidas quantias ao Instituto Nacional do Seguro Social;
9.6. autorizar, desde logo, a cobrança judicial das dívidas, caso não atendidas as notificações;
9.7. autorizar, desde logo, se requerido, o parcelamento das dívidas em até 36 parcelas, com incidência, sobre cada parcela, corrigida monetariamente, dos correspondentes acréscimos legais, e fixar prazo de quinze dias, a contar do recebimento das notificações, para comprovação, perante o Tribunal, do recolhimento da primeira parcela, e de trinta dias, a contar de cada parcela anterior, para comprovação do recolhimento das demais parcelas, com incidência, sobre cada valor mensal, atualizado monetariamente, dos juros de mora devidos, na forma prevista na legislação em vigor;
9.8. alertar aos responsáveis que a falta de comprovação do recolhimento de qualquer parcela importará o vencimento antecipado do saldo devedor;
9.9. encaminhar aos responsáveis, ao INSS e ao Procurador-Chefe da Procuradoria da República no Estado do Paraná cópia deste Acórdão, com a informação de que a íntegra do Relatório e do Voto que o fundamentam está disponível no endereço eletrônico www.tcu.gov.br/acordaos;
9.10. informar ao Procurador-Chefe da Procuradoria da República no Estado do Paraná que procuradores e membros do Ministério Público credenciados nesta Corte podem acessar autos de processos de forma eletrônica e automática, ressalvadas apenas eventuais peças classificadas como sigilosas, as quais requerem solicitação formal.

Tomada de contas especial instaurada pelo INSS em desfavor de ex-servidores, em razão da concessão irregular de benefícios previdenciários na Gerência Executiva de Londrina/PR.

Primeira Câmara

Instituto Nacional do Seguro Social (29.979.036/0001-40)

3. Responsáveis: Mirian Stinglin (XXX.644.079-XX) e Raul Barbi (XXX.286.609-XX)

13.1. Ministros presentes: Walton Alencar Rodrigues (Presidente), Benjamin Zymler, Vital do Rêgo e Jorge Oliveira (Relator).
13.2. Ministros-Substitutos presentes: Augusto Sherman Cavalcanti e Weder de Oliveira.

JORGE OLIVEIRA

Adoto como relatório a instrução da Secretaria de Controle Externo de Tomada de Contas Especiais - Secex/TCE (peça 136) , que contou com a anuência dos dirigentes daquela unidade e do Ministério Público junto ao TCU (peça 139) :
"INTRODUÇÃO
Cuidam os autos de tomada de contas especial instaurada pelo Instituto Nacional do Seguro Social, em desfavor de Mirian Stinglin (CPF: XXX.644.079-XX) e Raul Barbi (CPF: XXX.286.609-XX) , em razão de concessão irregular de benefícios previdenciários em decorrência de atos praticados no âmbito da Área de Abrangência da Gerência Executiva em Londrina/PR do INSS (GEXLON) .
HISTÓRICO
Em 12/9/2018, com fundamento na IN/TCU 71/2012, alterada pela IN/TCU 76/2016 e DN/TCU 155/2016, o dirigente da instituição Instituto Nacional do Seguro Social autorizou a instauração da tomada de contas especial (peça 4) . O processo foi registrado no sistema e-TCE com o número 2706/2018.
O fundamento para a instauração da Tomada de Contas Especial, conforme consignado na matriz de responsabilização elaborada pelo tomador de contas, foi a constatação da seguinte irregularidade: 
Concessão irregular de benefício previdenciário de aposentadoria, mediante a inserção fraudulenta de registros nas bases de dados da Previdência (vínculos empregatícios, cômputos de tempos de serviço, de conversão de atividade especial e outros) .
Os responsáveis arrolados na fase interna foram devidamente comunicados e, diante da ausência de justificativas suficientes para elidir a irregularidade e da não devolução dos recursos, instaurou-se a tomada de contas especial.
No relatório de TCE 35194.000108/2018-94 (peça 101) , o tomador de contas concluiu que o prejuízo importaria no valor original de R$ 94.490,55, imputando-se a responsabilidade a Mirian Stinglin, Maria Cristina Vaz Oliveira de Mello e Rosa Helena Nalin, na condição de gestor dos recursos, e a Raul Barbi, Elvira Soares Guido e Jorgina Aparecida de Oliveira, na condição de beneficiários.
Em 12/5/2020, a Controladoria-Geral da União emitiu o relatório de auditoria 2706/2018 (peça 104) , em concordância com o relatório do tomador de contas. O certificado de auditoria 2706/2018 e o parecer do dirigente do órgão de controle interno concluíram pela irregularidade das presentes contas (peças 105 e 106) .	Em 15/5/2020, o ministro responsável pela área atestou haver tomado conhecimento das conclusões contidas no relatório e certificado de auditoria, bem como do parecer conclusivo do dirigente do órgão de controle interno, manifestando-se pela irregularidade das contas, e determinou o encaminhamento do processo ao Tribunal de Contas da União (peça 107) .
Na primeira instrução (peça 109) , verificou-se a ausência de documentos (Relatórios Auditoria de Benefício, telas informatizadas dos Sistemas CMOBEM, Plenus e/ou DICF.N, documentos impressos com registro de recepção ou encaminhamento ou qualquer outro documento equivalente, despacho/ato de sistema de liberação do Pagamento Alternativo de benefício de Elza Magri Roncon, NB: 41/108.6134.985-0, feito por Rosa Helena Nalin, procurações emitidas em favor de Raul Barbi) relativos às concessões dos benefícios pagos em favor dos beneficiários Elvira Soares Guido, NB 41/087.115.673-3, Elza Magri Roncon, NB: 41/108.613.985-0 e Jakson Junior de Souza, NB: 21/128.613.722-2 (pensão por morte - titular: Angelino Aparecido de Souza; representante legal: Jorgina Aparecida de Oliveira) que evidenciassem os atos praticados por Mirian Stinglin (CPF: XXX.644.079-XX) , Maria Cristina Vaz Oliveira de Mello (CPF: XXX.656.369-XX) , Rosa Helena Nalin (CPF: XXX.926.468-XX) e Raul Barbi (CPF: XXX.286.609-XX) , os quais contribuíram para a efetivação das concessões irregulares apontadas, objeto do processo TCE/INSS 35194.000108/2018-94.  
Assim, concluiu-se, para a devida configuração da autoria e responsabilização dos atos impugnados, que se devia promover diligência junto ao INSS para que se procedesse a juntada, aos presentes autos, dos mencionados documentos.
Em resposta a¿ diligência promovida pela Secretaria de Controle Externo de Tomada de Contas Especial, por meio do Ofício-TCU-Seproc 67347/2020 (v. peça 112) , datado de 3/12/2020, o INSS apresentou, em 8/1/2021, por meio do Ofício SEI 17/2021/GABPRE/PRES-INSS, de 7/1/2021 (peça 122) , intempestivamente: 
	a) despacho 161/2020, de 28/12/2020, da Divisão de Gestão de Tomada de Contas Especial e Recuperação de Créditos/INSS (peça 116) ;
	b) despacho de 7/1/2021, do Serviço de Monitoramento da Auditoria/INSS (peça 117) ;
	c) cópia da ultimação da instrução do processo/INSS 35239.001463/2006-83 (peça 118) ;
	d) os Relatórios 'Auditoria de Benefício' referentes às concessões dos benefícios a:	
	d.1) Elvira Soares Guido (NB 41/087.115.673-3) (peça 121, p. 1-2) ;
	d.2) Elza Magri Roncon (NB 41/108.613.985-0) (peça 119, p. 1-4) ;
	d.3) Jakson Junior de Souza (NB: 21/128.613.722-2: pensão por morte - titular: Angelino Aparecido de Souza; representante legal: Jorgina Aparecida de Oliveira) (peça 120, p. 1-2) ;
	e) consultas Fases da Concessão (CONHAB) de:
	e.1) Elvira Soares Guido (NB 41/087.115.673-3) (peça 121, p. 3) ;
	e.2) Elza Magri Roncon (NB 41/108.613.985-0) (peça 119, p. 5) ;
	e.3) Jakson Junior de Souza (NB: 21/128.613.722-2: pensão por morte - titular: Angelino Aparecido de Souza; representante legal: Jorgina Aparecida de Oliveira) (peça 120, p. 3) ;
	f) pesquisa PABs e CAAs por NB em nome de Elza Magri Roncon (NB 41/108.613.985-0) (peça 119, p. 6) ;
	g) histórico de procuradores/representantes em nome de Elza Magri Roncon (NB 41/108.613.985-0) (peça 119, p. 7) ;
	h) comprovante de saque do benefício de Elza Magri Roncon (NB 41/108.613.985-0) feito por Mirian Stinglin (peça 119, p. 8-9) ;
	i) procuração outorgada por Jorgina Aparecida de Oliveira, representante legal de Jakson Junior de Souza (NB: 21/128.613.722-2) ao senhor Raul Barbi para, em especial, verificar o processo de pensão por morte junto ao INSS (peça 120, p. 4) ;
	j) três procurações outorgadas por Elvira Soares Guido (NB 41/087.115.673-3) ao senhor Raul Barbi: uma para, em especial, protocolar recurso de aposentadoria junto ao INSS (peça 121, p. 4) ; outra para retirar e acompanhar processo de aposentadoria por idade (peca 121, p. 5) ; e uma terceira com fim especial de propor ação previdenciária contra o INSS (peça 121, p. 7) .
	k) termo de declarações de Jorgina Aparecida de Oliveira, peça 120, p. 5-6;
	l) cópias de controle de protocolo de processos de Elvira Soares Guido (NB 41/087.115.673-3) ao senhor Raul Barbi (peça 121, p. 6) .
Em razão da compatibilidade dos documentos e informações apresentados com os objetivos da diligência realizada, tem-se tal diligência por atendida.
Na instrução seguinte (peça 125) , analisando-se os documentos nos autos, concluiu-se pela necessidade de realização de citação para a seguinte irregularidade: 
Irregularidade 1: concessão irregular de benefícios previdenciários, mediante intervenção de terceiro, com vantagem financeira, mediante reabertura de processos de concessão de benefícios previdenciários com base em informações falsas de decisão judicial fictícia e sem que os segurados possuíssem carência mínima para tal benefício, considerando que:
	a) houve reabertura de processo arquivado por indeferimento para a concessão de benefício com inserção, no sistema eletrônico do INSS, de informações falsas de decisão judicial fictícia, em relação aos benefícios abaixo, que foram concedidos com a informação de que o motivo de sua concessão foi decisão judicial:
	a.1) Elvira Soares Guido, NB 41/087.115.673-3, nr. fictício de ação judicial 2004.70.51.0048313, possibilitando a concessão do benefício sem comprovação do tempo de carência mínima (Relatório Final do PAD, peça 7, p. 4, item 7.11, p. 14, item 15.1.11; relatório de auditoria, peça 11; sentença em Ação Civil Pública de Improbidade Administrativa n. 0001111-67.2010.404.7001/PR, peça 71, p. 8) ; 
	a.2) Elza Magri Roncon, NB: 41/108.613.985-0, nr. fictício de ação judicial 2000.70.51.002365-0 (Relatório Final do PAD, peça 7, p. 6, item 7.22, p. 18, item 15.1.22; relatório de auditoria, peça 12; sentença em Ação Civil Pública de Improbidade Administrativa n. 0001111-67.2010.404.7001/PR, peça 71, p. 43-44) , tendo se verificado pagamento em forma de cartão magnético em  nome da servidora Mirian Stinglin, sendo que o PAB - Pagamento Alternativo de Benefício gerado para este benefício para o período de 08/07/1997 a 30/11/2005, fora validado em 15/12/2005 através da matricula 0901073, pertencente a¿ servidora Rosa Helena Nalin (v. peça 119, p. 6) ; a Sra. Mirian Stinglin foi responsável pela realização de todos os procedimentos pertinentes à concessão deste benefício utilizando a matricula funcional de número 0900771, pertencente a¿ servidora MARIA CRISTINA VAZ OLIVEIRA DE MELLO, Chefe do Serviço de Benefício da Gerência Executiva em Londrina (Relatório do PAD, peça 7, p, 2, item 3; Despacho 161/2020, de 28/12/2020, da Divisão de Gestão de Tomada de Contas Especial e Recuperação de Créditos/INSS , peça 116, item 9) .
	a.3) Jakson Junior de Souza, NB: 21/128.613.722-2 (titular: Angelino Aparecido de Souza; representante legal: Jorgina Aparecida de Oliveira) , nr. fictício de ação judicial 0200451700023341, sem desarquivamento do processo físico e sem respaldo em novos documentos  (Relatório Final do PAD, peça 7, p. 6, item 7.13, p. 14-15, item 15.1.13; sentença em Ação Civil Pública de Improbidade Administrativa n. 0001111-67.2010.404.7001/PR, peça 71, p. 13-15) ; 
	b) cadastramento irregular de procurador de beneficiário, sem consentimento do mesmo:
	b.1) benefício de Elza Magri Roncon, NB: 41/108.613.985-0, em quem Mirian Stinglin se cadastrou como procuradora e sacou indevidamente recursos referentes a esse benefício (Relatório Final do PAD, peça 7, p. 18, item 15.1.22; relatório de auditoria, peça 12, p. 2, itens 7, 8; sentença em Ação Civil Pública de Improbidade Administrativa n. 0001111-67.2010.404.7001/PR, peça 71, p. 39 e 42-48) ;
	c) liberação de Pagamento Alternativo de Benefício sem exame do processo físico da concessão do benefício de Elza Magri Roncon, NB: 41/108.6134.985-0, e sem despacho formal do setor específico que autorizasse a liberação dos valores pendentes de pagamento (Relatório Final do PAD, peça 7, p. 18, item 15.1.22, p. 55, item 40.1; sentença em Ação Civil Pública de Improbidade Administrativa n. 0001111-67.2010.404.7001/PR, peça 71, p. 46) ;
Evidências da irregularidade: documentos técnicos presentes nas peças 7, 11, 12, 14, 16, 33, 59, 60, 69, 71, 75 e 76.
Normas infringidas: Lei 8.213, de 24 de julho de 1991, arts. 48, §§ 1º a 3º, sobre as condições de idade e contagem de tempo exigidas para o trabalhador rural ter direito a aposentadoria por idade; art. 74, sobre as condições para concessão de pensão por morte; art. 109, sobre as hipóteses de realização de pagamento do benefício a procurador; o Decreto 3.048, de 06 de maio de 1999, arts. 56, 59, 60, 61, 62, 65 e 66, concernentes às exigências para a contagem do tempo de serviço e de contribuição, em condições normais ou especiais, para a concessão de aposentadoria por tempo de contribuição; art. 105, sobre as condições para concessão de pensão por morte; art. 160, inciso I, sobre a impossibilidade de servidores públicos ativos serem procuradores; arts. 26, § 1º, 27-A e 182, sobre as condições de atendimento de período de carência; Instrução Normativa-INSS/DC 118, de 14/4/2005, art. 57, sobre a carência exigida para aposentadoria por idade; art. 398, § 2º, inciso I, sobre a restrição de representação dos servidores públicos a parentes de primeiro e segundo graus; art. 401, sobre os casos em que se admite o recebimento de benefício por procurador; Portaria MPAS 862, de 23/03/2001, art. 4º, referente ao acesso aos sistemas informatizados da Previdência e Assistência Social só permitido a pessoas autorizadas mediante código de acesso e uso privativo de senha pessoal e intransferível; art. 6º, sobre a concessão de autorização de acesso a operações classificadas como de acesso restrito, consultas a informações privadas e confidenciais e alterações de bancos de dados em função do perfil do usuário, definido a partir da necessidade de utilização dos sistemas, subsistemas e transações, e obedecendo aos critérios de confidencialidade das informações, que condicionará a possibilidade de acesso a consultas ou atualização de dados e informações; art. 14, que atribui responsabilidade a todos os usuários de sistemas da Previdência Social, no sentido de cuidar da integridade, confidencialidade e disponibilidade de dados, informações e sistemas ou subsistemas, devendo comunicar por escrito aos gestores de sistema quaisquer irregularidades, desvios ou falhas identificadas; Lei 9.784, de 29 de janeiro de 1999, art. 4º, incisos II (não proceder de boa-fé) e III (agir de forma temerária) ; Lei 10.406, de 10 de janeiro de 2002, art. 186, concernente à realização de ato ilícito, pela prática de ação voluntária que causou dano à União.
Débitos relacionados à responsável Mirian Stinglin (CPF: XXX.644.079-XX) :
	Data de ocorrência
	Valor histórico (R$) 
	Identificador da parcela

	19/12/2005
	59.625,41
	D33

	21/11/2007
	43.013,90
	C1

		Cofre credor: Instituto Nacional do Seguro Social.
		Responsável: Mirian Stinglin (CPF: XXX.644.079-XX) .
Conduta: na parcela D33 - na condição de servidora do INSS e responsável pela concessão de benefícios previdenciários, a Sra. Mirian Stinglin concedeu, irregularmente, benefícios previdenciários, com base em informações falsas de decisão judicial fictícia e sem que os segurados possuíssem carência mínima para tal benefício, mediante reabertura de processos de concessão de benefícios previdenciários arquivados por indeferimento, para a sua concessão irregular, sem atender às exigências de carência para tal benefício, resultando em concessões que geraram pagamentos irregulares dos benefícios, em prejuízo ao Erário federal.
Nexo de causalidade: A realização das concessões de benefícios previdenciários irregulares, sem comprovação da carência mínima para fins de sua concessão em dano ao Erário federal, uma vez que propiciou pagamentos indevidos de valores a esse título.
Culpabilidade: É dever elementar do servidor público a boa e regular execução de suas atribuições no sentido de propiciar a adequada contraprestação de serviços aos usuários do serviço público e o correto desembolso de recursos públicos decorrentes de atos de sua responsabilidade; não há excludentes de ilicitude, de culpabilidade e de punibilidade; não há excludentes de ilicitude, de culpabilidade e de punibilidade; há, nos autos, elementos que permitam concluir pela ocorrência de má-fé da responsável que se utilizou de senha de terceiros para realizar as concessões, sendo razoável afirmar, por outro lado, que era exigível da responsável conduta diversa daquela que adotou, consideradas as circunstâncias que o cercavam, pois deveria ter tomado as providências necessárias para garantir a correta comprovação das condições de concessão dos benefícios previdenciários em exame para que promovesse tais concessões. 
Débitos relacionados aos responsáveis Mirian Stinglin (CPF: XXX.644.079-XX) e Raul Barbi (CPF: XXX.286.609-XX) , em solidariedade, referente à concessão feita às beneficiárias:
Elvira Soares Guido, NB 41/087.115.673-3:
	Data da ocorrência
	 Valor histórico 

	13/10/2005
	              300,00 

	13/10/2005
	         22.058,00 

	10/11/2005
	              300,00 

	09/12/2005
	              600,00 

	10/01/2006
	              300,00 

	08/02/2006
	              300,00 

	08/03/2006
	              300,00 

	11/04/2006
	              300,00 

	08/05/2006
	              350,00 

	07/06/2006
	              350,00 

	10/07/2006
	              350,00 

	11/08/2006
	              350,00 

	08/09/2006
	              525,00 

Jorgina Aparecida de Oliveira, NB: 21/128.613.722-2:
	Data da ocorrência
	 Valor histórico 

	27/12/2005
	           9.724,00 

	03/01/2006
	              600,00 

	02/02/2006
	              300,00 

	02/03/2006
	              300,00 

	05/04/2006
	              300,00 

	03/05/2006
	              350,00 

Cofre credor: Instituto Nacional do Seguro Social.
Responsável: Raul Barbi (CPF: XXX.286.609-XX) .
Conduta: Raul Barbi contribuiu para a concessão irregular, com indícios de vantagem financeira, de benefícios previdenciários a Elvira Soares Guido (NB 41/087.115.673-3) e a Jakson Junior de Souza, NB: 21/128.613.722-2 (titular: Angelino Aparecido de Souza; representante legal: Jorgina Aparecida de Oliveira) , considerando ter deles cobrado e deles recebido pagamentos para intermediar a promoção de tais concessões junto à Sra. Mirian Stinglin, sem que fossem atendidas as exigências de carência exigidas para tanto e, por conseguinte, sem suporte em documentos ou consultas idôneos, com a geração de pagamentos irregulares dos benefícios, em prejuízo ao Erário federal.
Nexo de causalidade: O recebimento de aporte de vantagem financeira para interceder junto ao INSS, intercessão essa realizada por intermédio da ex-servidora do INSS Mirian Stinglin e o efetivo contato, com indícios de outorga de vantagens financeiras a esta ex-servidora para reabertura de processos para concessão indevida dos benefícios contribuiu para efetivação de concessão de benefícios irregulares aos respectivos beneficiários, importando em dano ao Erário federal.
Culpabilidade: É dever do administrado, perante a Administração, proceder com boa-fé e não agir de modo temerário; não há, nos autos, elementos que permitam concluir pela ocorrência de boa-fé do responsável, sendo razoável afirmar, por outro lado, que era exigível do responsável conduta diversa daquela que adotou, consideradas as circunstâncias que o cercavam, pois deveria não ter intermediado a reabertura de processos de concessão de benefícios sem suporte em documentação idônea e com indícios de oferta de vantagens pessoais a Mirian Stinglin para a realização das concessões irregulares em apreço. 
Responsável: Mirian Stinglin (CPF: XXX.644.079-XX) .
Conduta: na condição de servidora do INSS e responsável pela concessão de benefícios previdenciários, a Sra. Mirian Stinglin concedeu irregularmente, e com indícios de vantagem financeira, benefícios previdenciários, mediante intervenção de terceiro, o sr. Raul Barbi, com base em informações falsas de decisão judicial fictícia e sem que os segurados possuíssem carência mínima para tal benefício, mediante reabertura de processos de concessão de benefícios previdenciários arquivados por indeferimento, para a sua concessão irregular, sem atender às exigências de carência para tal benefício, resultando em concessões que geraram pagamentos irregulares dos benefícios, em prejuízo ao Erário federal.
Nexo de causalidade: A realização das concessões de benefícios previdenciários irregulares, sem comprovação da carência mínima para fins de sua concessão em dano ao Erário federal, uma vez que propiciou pagamentos indevidos de valores a esse título.
Culpabilidade: É dever elementar do servidor público a boa e regular execução de suas atribuições no sentido de propiciar a adequada contraprestação de serviços aos usuários do serviço público e o correto desembolso de recursos públicos decorrentes de atos de sua responsabilidade; não há excludentes de ilicitude, de culpabilidade e de punibilidade; não há excludentes de ilicitude, de culpabilidade e de punibilidade; há, nos autos, elementos que permitam concluir pela ocorrência de má-fé da responsável que se utilizou de senha de terceiros para realizar as concessões, sendo razoável afirmar, por outro lado, que era exigível da responsável conduta diversa daquela que adotou, consideradas as circunstâncias que o cercavam, pois deveria ter tomado as providências necessárias para garantir a correta comprovação das condições de concessão dos benefícios previdenciários em exame para que promovesse tais concessões. 
Encaminhamento: citação.
	Apesar de o tomador de contas haver incluído Maria Cristina Vaz Oliveira de Mello, Elvira Soares Guido, Jorgina Aparecida de Oliveira e Rosa Helena Nalin como responsáveis neste processo, após análise realizada sobre a documentação acostada aos autos, conclui-se que suas responsabilidades devem ser excluídas, uma vez que não há evidências de que tenham tido participação na irregularidade aqui verificada.
Em cumprimento ao pronunciamento da unidade (peça 127) , foi efetuada citação dos responsáveis, nos moldes adiante:
 Mirian Stinglin - promovida a citação da responsável, conforme delineado adiante:
	Comunicação: Ofício 21979/2021 - Seproc (peça 130) 
Data da Expedição: 26/5/2021
Data da Ciência: 1/6/2021 (peça 132) 
Nome Recebedor: Gil Marcondes
Observação: Ofício enviado para o endereço do responsável, conforme pesquisa na base de dados  no sistema da Receita Federal, custodiada pelo TCU (peça  129) .
Fim do prazo para a defesa: 16/6/2021
	
 Raul Barbi - promovida a citação do responsável, conforme delineado adiante:
	Comunicação: Ofício 21977/2021 - Seproc (peça 131) 
Data da Expedição: 26/5/2021
Data da Ciência: 2/6/2021 (peça 133) 
Nome Recebedor: em mão própria
Observação: Ofício enviado para o endereço do responsável, conforme pesquisa na base de dados  no sistema da Receita Federal, custodiada pelo TCU (peça 128) .
Fim do prazo para a defesa: 17/6/2021
	
Conforme Despacho de Conclusão das Comunicações Processuais (peça 134) , as providências inerentes às comunicações processuais foram concluídas. 
Transcorrido o prazo regimental, os responsáveis Mirian Stinglin e Raul Barbi permaneceram silentes, devendo ser considerados revéis, nos termos do art. 12, § 3º, da Lei 8.443/1992.
ANÁLISE DOS PRESSUPOSTOS DE PROCEDIBILIDADE DA IN/TCU 71/2012
Avaliação de Viabilidade do Exercício do Contraditório e Ampla Defesa
11.	Verifica-se que houve o transcurso de mais de dez anos desde o fato gerador sem que tenha havido a notificação dos responsáveis pela autoridade administrativa federal competente (art. 6º, inciso II, c/c art. 19 da IN/TCU 71/2012, modificada pela IN/TCU 76/2016) , uma vez que os fatos geradores da irregularidade sancionada ocorreram até 8/9/2006, e os responsáveis foram notificados pela autoridade administrativa, em sede de fase interna de TCE, sobre a irregularidade competente, somente em 2018, conforme abaixo:
11.1.	Mirian Stinglin, notificação previa no PAD em 2007, cf. peça 7, p. 9, item 14; interrogatório no PAD em 2007, cf. peça 7, p. 37, item 20.13; defesa escrita no PAD em 2007, cf. peça 7, p. 34-48; cobrança administrativa realizada de 30/3/2012 (peça 21, p. 1-6) , entregue em 5/4/2012 (peça 20, p. 7) ; notificação na TCE de 17/12/2018 (peça 36, sem comprovação de entrega nos autos - v. tb. relatório da TCE, peça 101, p. 6: notificação de 12/9/2018 desconsiderada, v. item 5 da peça 36) ;
11.2.	Maria Cristina Vaz Oliveira de Mello, notificação previa no PAD em 2007, cf. peça 7, p. 9, item 14; defesa escrita no PAD em 2007, cf. peça 7, p. 48-54; cobrança administrativa de 30/3/2012 (peça 20, p. 1-4) , recebida em 4/4/2012 (peça 20, p. 5) ; notificação na TCE de 17/12/2018 (peça 37) , entregue em 26/12/2018 (peça 46) ;
11.3.	Rosa Helena Nalin, notificação previa no PAD em 2007, cf. peça 7, p. 9, item 14; defesa escrita no PAD em 2007, cf. peça 7, p. 54-57; cobrança administrativa de 30/3/2012 (peça 23) , recebida no mesmo dia (peça 23, p. 1, aposição de recebimento e 43) ; notificação na TCE de 12/9/2018 (peça 50) , entregue em 17/9/2018 (peça 50, aposição de recebimento) ;
11.4.	Raul Barbi, cobrança administrativa de 16/10/2015 (peça 22, p. 1-4) , recebida em 28/10/2015 (peça 22, p. 5) ; notificação de TCE 35/2018, de 12/11/2018 (v. peças 39 e 76: a notificação de 12/9/2018 foi desconsiderada, v. peça 47 e item 5 da peça 39) ;
11.5.	Elvira Soares Guido, cobrança administrativa de 13/3/2007 (peça 17, p. 1) , recebida em 27/3/2007 (peça 17, p. 2) ; notificação de TCE, de 12/9/2018, entregue em 26/9/2018 (v. peças 42 e 45) ;
11.6.	Jorgina Aparecida de Oliveira, cobrança administrativa de 13/3/2007 (peça 19, p. 1) , recebida em 29/3/2007 (peça 19, p. 2) ; notificação de TCE por edital de 15/10/2018 (v. peças 74 e 78) .
12.	Os autos informam que a Sra. Maria Cristina Vaz Oliveira de Mello foi responsabilizada por não ter observado as normas legais e regulamentares ao divulgar a colegas de serviço suas senhas de acesso aos Sistemas informatizados da Previdência Social, senhas as quais lhe haviam sido confiadas em razão da função que desempenhava como Chefe do Serviço de Benefício da Gerência Executiva em Londrina/PR, propiciando que a servidora Mirian Stinglin, conhecendo a senha da indiciada, a utilizasse para processar as concessões irregulares de benefícios, em especial, os tratados neste processo (v. Relatórios de Auditoria de Benefício, peças 119, p. 1-4; 120, p. 1-2, e 121, p. 1-2) (cf. peça 7, p. 28, item 15.2.1; Relatório do PAD, peça 7, p. 14-15, itens 15.1.11 e 15.1.13) . 
12.1.	Ainda, a referida responsável não observou as normas legais e regulamentares ao deixar de tomar as providências necessárias para a desativação imediata das senhas de acesso aos Sistemas de benefício da servidora Mirian Stinglin tão logo fora informada de que a mesma estivera no Banco do Brasil, agência Higienópolis, tentando sacar o PAB-Pagamento Alternativo de Benefício referente ao NB: 41/106.448.397-3, nem perante a informação, que teria lhe chegado ao conhecimento na mesma data do evento anteriormente descrito, de que Mirian Stinglin havia sacado a importância de R$ 59.398,84 na Caixa Econômica Federal, agência de Cambe¿/PR, referente ao PAB - Pagamento Alternativo de Benefício gerado com a concessão irregular da aposentadoria por idade NB 41/108.613.985-0 (cf. peça 7, p. 28, item 15.2.2) . 
12.2.	No entanto, considerando a informação de que não foi regularmente notificada da TCE, tendo em vista que tal notificação ocorreu em prazo superior a dez anos das ocorrências a ela imputada (v. item 11.2) e de que obteve, judicialmente, a declaração de prescrição do débito (cf. sentença no processo 5031831-22.20126.4.04.7000/PR, peças 69, p. 4748, e 75, p. 49-50) , propõe-se o arquivamento do processo em relação a ela, nos termos do art. 212 do RITCU (ausência de pressupostos para desenvolvimento válido do processo - prescrição do débito declara em sentença judicial) .
13.	Anote-se, igualmente, que a sra. Rosa Helena Nalin foi responsabilizada por não ter observado as normas legais e regulamentares para liberação do PAB - Pagamento Alternativo de Benefício, gerando pagamento decorrente da concessão irregular do benefício NB 41/108.613.985-0, sem o exame do processo físico, atendendo apenas solicitação verbal da então servidora Mirian Stinglin. No entanto, ressalte-se que o valor do débito ela imputado em solidariedade, atualizado a 1º/1/2017, tem valor abaixo de R$ 100.000,00 (R$ 36.680,82, conforme demonstrativo de débito, peça 135) . Acrescente-se que a sentença exarada no processo 5031831-22.20126.4.04.7000/PR também declarou a prescrição da dívida dela (v. peças 69, p. 47-48, e 75, p. 49-50) . Assim, considerando a informação de que não foi regularmente notificada da TCE, tendo em vista que tal notificação ocorreu em prazo superior a dez anos das ocorrências a ela imputada (v. item 11.3) , do valor abaixo do limite para instauração de TCE e de que obteve, judicialmente, a declaração de prescrição do débito (cf. sentença no processo 5031831-22.20126.4.04.7000/PR, peças 69, p. 4748, e 75, p. 49-50) , propõe-se o arquivamento do processo em relação a ela, nos termos do art. 212 do RITCU (ausência de pressupostos para desenvolvimento válido do processo - prescrição do débito declara em sentença judicial) e dos arts. 6º, inciso I, e 19 da IN/TCU 71/2012, modificada pela IN/TCU 76/2016.
14.	Quanto ao sr. Raul Barbi, em relação ao benefício concedido a Elvira Soares Guido, tem-se que foi constituído procurador dela (v. procurações, peça 121, p. 4, 5 e 7) . A sra. Elvira atribuiu a ele o sucesso na obtenção do benefício (peça 11, p. 3, item 10) . Na condição de contratado como advogado dela perante o INSS, formulou pedido verbal a Mirian Stinglin para reabertura do processo de Elvira e recebeu R$ 6.000,00 dela após o saque por Elvira, como honorários de seu trabalho (peça 71, p. 8) . Em sede de juízo civil, foi evidenciado que  atuou com a Mirian Stinglin para a inserção de dados falsos no sistema informatizado da Previdência Social e consequente concessão de benefícios irregulares, tendo o Sr. Raul admitido que solicitava verbalmente à Mirian Stinglin a revisão dos benefícios previdenciários, sem formular pedidos por escrito e  sem qualquer formalidade (Ação Civil Pública de Improbidade Administrativa n° 0001111-67.2010.404.7001/PR - sentença, peça 71, p. 3) ; há indícios de rateio dos valores recebidos com Mirian Stinglin, comprovado por transações bancárias (peça 71, p. 52 e 58-60) e teve autoria e materialidade reconhecida em sentença (sentença em Ação Civil Pública de Improbidade Administrativa n. 0001111-67.2010.404.7001/PR, peça 71, p. 71-73) .
14.1.	Em relação a Jorgina Aparecida de Oliveira, o sr. Raul Barbi também atuou como procurador (cf. procuração em nome dele no processo NB: 21/128.613.722-2 peça 14, p. 1, item 2, e peça 120, p. 4 - cópia da procuração) .  Segundo informações dos autos, foi contratado como advogado  com pagamento de honorários de 50% do valor do benefício concedido para verificar o processo de pensão por morte a NB 128.613.722-2 e solicitou verbalmente a Mirian Stinglin a revisão do benefício, sem apresentar requerimento escrito, tendo recebido 50% do valor recebido por Jorgina (cobrança desarrazoada, cerca de R$ 10.000,00) mais R$ 700,00 destinados a ressarci-lo pelo suposto recolhimento de contribuições atrasadas do segurado titular, ex-marido de Jorgina, que soube, depois, ter pago a maior, pois as contribuições atrasadas de seu marido totalizavam R$ 75,00 (peça 71, p. 13-15, 55) ) ; há indícios de rateio dos valores recebidos com Mirian Stinglin, comprovado por transações bancárias (peça 71, p. 52 e 58-60) , e teve autoria e materialidade reconhecida em sentença (sentença em Ação Civil Pública de Improbidade Administrativa n. 0001111-67.2010.404.7001/PR, peça 71, p. 71-73) .
15.	Observa-se que não houve regular notificação das irregularidades aos Srs. Mirian Stinglin e Raul Barbi, considerando que a notificação de TCE a eles entregues, além de ter ocorrido há mais de dez anos dos fatos a ela imputados (v. itens 11.1 e 11.4) , no caso específico da Sra. Miriam, não há sequer comprovação da entrega da notificação retificada (peça 36) .
16.	Ainda que se vislumbre aqui caso de presunção de prejuízo ao exercício do contraditório e da ampla defesa, nos termos do art. art. 6º, inciso II, c/c art. 19 da IN/TCU 71/2012, modificada pela IN/TCU 76/2016, considerando que os responsáveis em questão tomaram conhecimento dos fatos que estavam sendo investigados a eles relacionados (como se descreve nos itens 11.1 e 11.4) , registre-se que a abundância de informações nos presentes autos permite afastar essa presunção, restando a esses responsáveis demonstrar, no caso concreto, o referido prejuízo (nesse sentido: Voto condutor do Acórdão 9570/2015-TCU-Primeira Câmara; voto do Ministro-Substituto Augusto Sherman Cavalcanti, atuando como revisor do Acórdão 2.511/2015-Plena¿rio) , cabendo, então, seguimento do processo em relação a eles.
Valor de Constituição da TCE 	
Verifica-se, ainda, que o valor atualizado do débito apurado (sem juros) em 1º/1/2017 é de R$ 108.859,97, portanto superior ao limite mínimo de R$ 100.000,00, na forma estabelecida conforme os arts. 6º, inciso I, e 19 da IN/TCU 71/2012, modificada pela IN/TCU 76/2016. 
OUTROS PROCESSOS/DÉBITOS NOS SISTEMAS DO TCU COM OS MESMOS RESPONSÁVEIS
Informa-se que que foi encontrado processo aberto no Tribunal com os mesmos responsáveis.
A tomada de contas especial está, assim, devidamente constituída e em condição de ser instruída.
EXAME TÉCNICO
20.	Apesar de o tomador de contas haver incluído Maria Cristina Vaz Oliveira de Mello, Rosa Helena Nalin, Elvira Soares Guido, Jorgina Aparecida de Oliveira e como responsáveis neste processo, após análise realizada sobre a documentação acostada aos autos, conclui-se que suas responsabilidades devem ser excluídas, uma vez que não há evidências de que tenham tido participação na irregularidade aqui verificada, conforme instrução acostada à peça 125.
Da validade das notificações:
Preliminarmente, cumpre tecer breves considerações sobre a forma como são realizadas as comunicações processuais no TCU. A esse respeito, destacam-se o art. 179, do Regimento Interno do TCU (Resolução 155, de 4/12/2002) e o art. 4º, inciso III, § 1º, da Resolução TCU 170, de 30 de junho de 2004, in verbis:
Art. 179. A citação, a audiência ou a notificação, bem como a comunicação de diligência, farse-ão:
I - mediante ciência da parte, efetivada por servidor designado, por meio eletrônico, fac-símile, telegrama ou qualquer outra forma, desde que fique confirmada inequivocamente a entrega da comunicação ao destinatário;
II - mediante carta registrada, com aviso de recebimento que comprove a entrega no endereço do destinatário;
III - por edital publicado no Diário Oficial da União, quando o seu destinatário não for localizado
 (...) 
Art. 3º As comunicações serão dirigidas ao responsável, ou ao interessado, ou ao dirigente de órgão ou entidade, ou ao representante legal ou ao procurador constituído nos autos, com poderes expressos no mandato para esse fim, por meio de:
I - correio eletrônico, fac-símile ou telegrama;
II - servidor designado;
III - carta registrada, com aviso de recebimento;
IV - edital publicado no Diário Oficial da União, quando o seu destinatário não for localizado, nas hipóteses em que seja necessário o exercício de defesa.
Art. 4º. Consideram-se entregues as comunicações:
I - efetivadas conforme disposto nos incisos I e II do artigo anterior, mediante confirmação da ciência do destinatário;
II - realizadas na forma prevista no inciso III do artigo anterior, com o retorno do aviso de recebimento, entregue comprovadamente no endereço do destinatário;
III - na data de publicação do edital no Diário Oficial da União, quando realizadas na forma prevista no inciso IV do artigo anterior.
§ 1º O endereço do destinatário deverá ser previamente confirmado mediante consulta aos sistemas disponíveis ao Tribunal ou a outros meios de informação, a qual deverá ser juntada ao respectivo processo.
 (...) 
Bem se vê, portanto, que a validade da citação via postal não depende de que o aviso de recebimento seja assinado pelo próprio destinatário da comunicação, o que dispensa, no caso em tela, a entrega do AR em 'mãos próprias'. A exigência da norma é no sentido de o Tribunal verificar se a correspondência foi entregue no endereço correto, residindo aqui a necessidade de certeza inequívoca. 
Não é outra a orientação da jurisprudência do TCU, conforme se verifica dos julgados a seguir transcritos:
São válidas as comunicações processuais entregues, mediante carta registrada, no endereço correto do responsável, não havendo necessidade de que o recebimento seja feito por ele próprio (Acórdão 3648/2013-TCU-Segunda Câmara, Relator Min. José Jorge) ;
É prescindível a entrega pessoal das comunicações pelo TCU, razão pela qual não há necessidade de que o aviso de recebimento seja assinado pelo próprio destinatário. Entregandose a correspondência no endereço correto do destinatário, presume-se o recebimento da citação. (Acórdão 1019/2008-TCU-Plenário, Relator Min. Benjamin Zymler) ;
As comunicações do TCU, inclusive as citações, deverão ser realizadas mediante Aviso de Recebimento - AR, via Empresa Brasileira de Correios e Telégrafos, bastando para sua validade que se demonstre que a correspondência foi entregue no endereço correto. (Acórdão 1526/2007-TCU-Plenário, Relator Min. Aroldo Cedraz) .
A validade do critério de comunicação processual do TCU foi referendada pelo Supremo Tribunal Federal, nos termos do julgamento do MS-AgR 25.816/DF, por meio do qual se afirmou a desnecessidade da ciência pessoal do interessado, entendendo-se suficiente a comprovação da entrega do 'AR' no endereço do destinatário:
Ementa: agravo regimental. Mandado de segurança. Desnecessidade de intimação pessoal das decisões do tribunal de contas da união. art. 179 do regimento interno do TCU. Intimação do ato impugnado por carta registrada, iniciado o prazo do art. 18 da lei nº 1.533/51 da data constante do aviso de recebimento. Decadência reconhecida. Agravo improvido.
O envio de carta registrada com aviso de recebimento está expressamente enumerado entre os meios de comunicação de que dispõe o Tribunal de Contas da União para proceder às suas intimações.
O inciso II do art. 179 do Regimento Interno do TCU é claro ao exigir apenas a comprovação da entrega no endereço do destinatário, bastando o aviso de recebimento simples. 
Da revelia dos responsáveis Mirian Stinglin e Raul Barbi
No caso vertente, a citação dos responsáveis se deu em endereços provenientes da base de CPFs da Receita Federal, em sistema custodiado pelo TCU. A entrega dos ofícios citatórios nesses endereços ficou comprovada.
Nos processos do TCU, a revelia não leva à presunção de que seriam verdadeiras todas as imputações levantadas contra os responsáveis, diferentemente do que ocorre no processo civil, em que a revelia do réu opera a presunção da verdade dos fatos narrados pelo autor (Acórdão 1009/2018-TCU-Plenário, Relator Min. Bruno Dantas; 2369/2013 - TCU - Plenário, Relator Min. Benjamin Zymler e 2449/2013 - TCU - Plenário, Relator Min. Benjamin Zymler) . Dessa forma, a avaliação da responsabilidade do agente não pode prescindir da prova existente no processo ou para ele carreada. 
Ao não apresentar sua defesa, os responsáveis deixaram de produzir prova da regular aplicação dos recursos sob sua responsabilidade, em afronta às normas que impõem aos gestores públicos a obrigação legal de, sempre que demandados pelos órgãos de controle, apresentar os documentos que demonstrem a correta utilização das verbas públicas, a exemplo do contido no art. 93 do Decreto-Lei 200/1967: 'Quem quer que utilize dinheiros públicos terá de justificar seu bom e regular emprego na conformidade das leis, regulamentos e normas emanadas das autoridades administrativas competentes.' 
Mesmo as alegações de defesa não sendo apresentadas, considerando o princípio da verdade real que rege esta Corte, procurou-se buscar, em manifestações dos responsáveis na fase interna desta Tomada de Contas Especial, se havia algum argumento que pudesse ser aproveitado a seu favor. 
Os argumentos apresentados na fase interna (peças 60, 65 e 76) não elidem as irregularidades apontadas.
Em se tratando de processo em que a parte interessada não se manifestou acerca das irregularidades imputadas, não há elementos para que se possa efetivamente aferir e reconhecer a ocorrência de boa-fé na conduta dos responsáveis, podendo este Tribunal, desde logo, proferir o julgamento de mérito pela irregularidade das contas, conforme os termos dos §§ 2º e 6º do art. 202 do Regimento Interno do TCU. (Acórdão 2064/2011-TCU-Primeira Câmara (relator Min. Ubiratan Aguiar) , 6.182/2011-TCU-1ª Câmara (relator Min. Weber de Oliveira) , 4.072/2010-TCU-1ª Câmara (Relator Min. Valmir Campelo) , 1.189/2009-TCU-1ª Câmara (Relator Min. Marcos Bemquerer) , 731/2008-TCU-Plenário (Relator Min. Aroldo Cedraz) .
Dessa forma, os responsáveis Mirian Stinglin e Raul Barbi devem ser considerados revéis, nos termos do art. 12, § 3º, da Lei 8.443/1992, devendo as contas serem julgadas irregulares, condenando-os solidariamente ao débito apurado.
Prescrição da Pretensão Punitiva
Vale ressaltar que a pretensão punitiva do TCU, conforme Acórdão 1441/2016-TCU-Plenário, Relator Min. Benjamin Zymler, que uniformizou a jurisprudência acerca dessa questão, subordina-se ao prazo geral de prescrição indicado no art. 205 do Código Civil, que é de dez anos, contado da data de ocorrência da irregularidade sancionada, nos termos do art. 189 do Código Civil, sendo este prazo interrompido pelo ato que ordenar a citação, a audiência ou a oitiva dos responsáveis.
No caso em exame, ocorreu a prescrição, uma vez que a irregularidade sancionada ocorreu em 8/9/2006, e o ato de ordenação da citação ocorreu em 30/4/2021.
CONCLUSÃO
Em face da análise promovida na seção 'Exame Técnico', verifica-se que os responsáveis Mirian Stinglin e Raul Barbi não lograram comprovar a boa e regular aplicação dos recursos, instados a se manifestar, optaram pelo silêncio, configurando a revelia, nos termos do § 3º, do art. 12, da Lei 8.443/1992. Ademais, inexistem nos autos elementos que demonstrem a boa-fé dos responsáveis ou a ocorrência de outras excludentes de culpabilidade.
Verifica-se também que houve a prescrição da pretensão punitiva, conforme análise já realizada.
Tendo em vista que não constam dos autos elementos que permitam reconhecer a boa-fé dos responsáveis, sugere-se que as suas contas sejam julgadas irregulares, nos termos do art. 202, § 6º, do Regimento Interno do TCU, com a imputação do débito atualizado monetariamente e acrescido de juros de mora, nos termos do art. 202, § 1º do Regimento Interno do TCU, descontado o valor eventualmente recolhido.
Por fim, como não houve elementos que pudessem modificar o entendimento acerca das irregularidades em apuração, mantém-se a matriz de responsabilização presente na peça 124.
PROPOSTA DE ENCAMINHAMENTO
Diante do exposto, submetemos os autos à consideração superior, propondo ao Tribunal:
considerar revéis os responsáveis Mirian Stinglin (CPF: XXX.644.079-XX) e Raul Barbi (CPF: XXX.286.609-XX) , para todos os efeitos, dando-se prosseguimento ao processo, com fulcro no art. 12, § 3º, da Lei 8.443/1992; 
excluir da relação processual Maria Cristina Vaz Oliveira de Mello, Elvira Soares Guido, Jorgina Aparecida de Oliveira e Rosa Helena Nalin;
julgar irregulares, nos termos dos arts. 1º, inciso I, 16, inciso III, alíneas b e c, da Lei 8.443/1992, c/c os arts. 19 e 23, inciso III, da mesma Lei, as contas dos responsáveis Mirian Stinglin (CPF: XXX.644.079-XX) e Raul Barbi (CPF: XXX.286.609-XX) , condenando-os solidariamente ao pagamento das importâncias a seguir especificadas, atualizadas monetariamente e acrescidas dos juros de mora, calculadas a partir das datas discriminadas até a data da efetiva quitação do débito, fixando-lhes o prazo de quinze dias, para que comprovem, perante o Tribunal, o recolhimento das referidas quantias aos cofres do Instituto Nacional do Seguro Social, nos termos do art. 23, inciso III, alínea 'a', da citada lei, c/c o art. 214, inciso III, alínea 'a', do Regimento Interno do TCU.  
		Débitos relacionados à responsável Mirian Stinglin (CPF: XXX.644.079-XX) :
	Data de ocorrência
	Valor histórico (R$) 
	Tipo da parcela

	19/12/2005
	59.625,41
	Débito

	21/11/2007
	43.013,90
	Crédito

	Valor atualizado do débito (com juros) em 25/8/2021: R$ 113.532,06. 
		Débitos relacionados à responsável Mirian Stinglin (CPF: XXX.644.079-XX) em solidariedade com Raul Barbi (CPF: XXX.286.609-XX) :
	Data de ocorrência
	Valor histórico (R$) 

	13/10/2005
	300,00

	13/10/2005
	22.058,00

	10/11/2005
	300,00

	9/12/2005
	600,00

	10/1/2006
	300,00

	8/2/2006
	300,00

	8/3/2006
	300,00

	11/4/2006
	300,00

	8/5/2006
	350,00

	7/6/2006
	350,00

	10/7/2006
	350,00

	11/8/2006
	350,00

	8/9/2006
	525,00

	27/12/2005
	9.724,00

	3/1/2006
	600,00

	2/2/2006
	300,00

	2/3/2006
	300,00

	5/4/2006
	300,00

	3/5/2006
	350,00

Valor atualizado do débito (com juros) em 25/8/2021: R$ 151.652,29.
autorizar, desde logo, a cobrança judicial das dívidas, caso não atendidas as notificações, na forma do disposto no art. 28, inciso II, da Lei 8.443/1992;
autorizar também, desde logo, se requerido, com fundamento no art. 26, da Lei 8.443, de 1992, c/c o art. 217, §§ 1º e 2º do Regimento Interno do TCU, o parcelamento da (s) dívida (s) em até 36 parcelas, incidindo, sobre cada parcela, corrigida monetariamente, os correspondentes acréscimos legais, fixando-lhe o prazo de quinze dias, a contar do recebimento da notificação, para comprovar, perante o Tribunal, o recolhimento da primeira parcela, e de trinta dias, a contar da parcela anterior, para comprovar os recolhimentos das demais parcelas, devendo incidir, sobre cada valor mensal, atualizado monetariamente, os juros de mora devidos, no caso do débito, na forma prevista na legislação em vigor, alertando os responsáveis de que a falta de comprovação do recolhimento de qualquer parcela importará o vencimento antecipado do saldo devedor, nos termos do § 2º do art. 217 do Regimento Interno deste Tribunal; 
enviar cópia do Acórdão a ser prolatado à Procuradoria da República no Estado do Paraná, nos termos do § 3º do art. 16 da Lei 8.443/1992, c/c o § 7º do art. 209 do Regimento Interno do TCU, para adoção das medidas cabíveis; e
enviar cópia do Acórdão que vier a ser proferido ao Instituto Nacional do Seguro Social e aos responsáveis, para ciência;
informar à Procuradoria da República no Estado do Paraná, ao Instituto Nacional do Seguro Social e aos responsáveis que a presente deliberação, acompanhada do Relatório e do Voto que a fundamenta, está disponível para a consulta no endereço www.tcu.gov.br/acordaos, além de esclarecer que, caso requerido, o TCU poderá fornecer sem custos as correspondentes cópias, de forma impressa; e
informar à Procuradoria da República no Estado do Paraná que, nos termos do parágrafo único do art. 62 da Resolução TCU 259/2014, os procuradores e membros do Ministério Público credenciados nesta Corte podem acessar os presentes autos de forma eletrônica e automática, ressalvados apenas os casos de eventuais peças classificadas como sigilosas, as quais requerem solicitação formal."
	É o relatório.

não há

Subprocurador-Geral Lucas Rocha Furtado

TOMADA DE CONTAS ESPECIAL. INSTITUTO NACIONAL DE SEGURO SOCIAL. CONCESSÃO ILEGAL DE BENEFÍCIOS MEDIANTE INSERÇÃO FRAUDULENTA DE DADOS NO SISTEMA. REVELIA. PRESCRIÇÃO DA PRETENSÃO PUNITIVA. CONTAS IRREGULARES. DÉBITO. CIÊNCIA.

TOMADA DE CONTAS ESPECIAL (TCE)

Secretaria de Controle Externo de Tomada de Contas Especial (SecexTCE)

O Instituto Nacional do Seguro Social - INSS instaurou esta tomada de contas especial em desfavor de Mirian Stinglin e Raul Barbi, ex-servidores, em razão da concessão irregular de benefícios previdenciários na Gerência Executiva do INSS em Londrina/PR, mediante inserção fraudulenta, nos sistemas daquela entidade, de informações sobre decisão judicial fictícia que viabilizou a reabertura de processos arquivados por indeferimento e a consequente realização de diversos pagamentos ilegítimos.
2.	No âmbito desta Corte, a Secretaria de Controle Externo de Tomada de Contas Especial - SecexTCE realizou a citação de ambos os responsáveis, que, no entanto, permaneceram silentes.
3.	Caracterizada a revelia, a unidade técnica, após constatar a prescrição da pretensão punitiva desta Corte, manifestou-se, em pareceres uniformes e com apoio do Ministério Público junto ao TCU - MPTCU, pela irregularidade das contas de Mirian Stinglin e Raul Barbi, com condenação, na medida da responsabilidade de cada um deles, ao recolhimento de débito cujo valor atualizado em 25/8/2021 é de R$ 151.652,29.
4.	Endosso tais manifestações.
5.	Diante da revelia dos responsáveis e da ausência de qualquer elemento nos autos que afaste as irregularidades que lhes são atribuídas, suas contas devem ser julgadas irregulares, com a consequente condenação ao recolhimento dos débitos apurados.
6.	Deixo de aplicar a multa do art. 57 da Lei 8.443/1992 em razão da prescrição da pretensão punitiva desta Corte, nos termos do Acórdão 1441/2016-TCU-Plenário, uma vez que o último pagamento decorrente da irregularidade sancionada ocorreu em 21/11/2007, enquanto o ato de ordenação da citação foi emitido em 30/04/2021.
7. 	No que diz respeito à pretensão ressarcitória, questão que abordo por se tratar de matéria de ordem pública, é de ampla ciência que o Supremo Tribunal Federal - STF, ao apreciar o Recurso Extraordinário - RE 636.886, fixou, em repercussão geral, a tese de que "É prescritível a pretensão de ressarcimento ao erário fundada em acórdão de Tribunal de Contas" (Tema 899) .
8.	Entretanto, esta Corte tem se guiado pelo entendimento de que tal tese diz respeito à fase de execução judicial de deliberação do Tribunal de Contas, tanto assim que, para resolver o caso concreto em que foi delineada, foi necessária a utilização da Lei 6.830/1980, a Lei de Execuções Fiscais, diploma legal evidentemente inaplicável à fase que antecede a formação do título executivo extrajudicial, caracterizada pela atuação do órgão de controle externo até a prolação do acórdão.
9.	Assim, em precedentes recentes, tem decidido o TCU que continua hígido o posicionamento fixado pelo STF, em 2008, no Mandado de Segurança - MS 26.210, oportunidade em que foi fixada a tese da imprescritibilidade das ações de ressarcimento ao erário, e a Súmula TCU 282, cujo conteúdo é no mesmo sentido.
10.	Acrescento ainda que, a despeito do lapso temporal desde os fatos aqui apurados, ao constatar que os responsáveis foram instados a apresentar defesa em processo administrativo disciplinar de 2007, receberam cobrança administrativa em 2012 e foram notificados na fase interna desta TCE em 2018, aplico aqui o entendimento consolidado neste Tribunal de que o eventual prejuízo à manifestação dos responsáveis, como regra, deve ser por eles comprovado (Acórdão 139/2017-TCU-Plenário - Ministro Bruno Dantas, Acórdão 1304/2018-TCU-Plenário - Ministro Bruno Dantas, Acórdão 444/2016-TCU-Segunda Câmara - Ministro Augusto Nardes, Acórdão 3879/2017-TCU-Primeira Câmara - Ministro-Substituto Augusto Sherman) . E o faço, sobretudo, em razão do importante conjunto probatório que consta dos autos e que, diante da revelia dos ex-servidores do INSS, sequer foi contestado.
11. 	Deixo de acolher, por despiciendas, as propostas da unidade instrutiva pela exclusão da relação processual daqueles listados como beneficiários das concessões irregulares, eis que jamais foram chamados ao contraditório no âmbito do TCU.
	Ante o exposto, VOTO por que o Tribunal adote a minuta de acórdão que submeto à apreciação deste Colegiado.
TCU, Sala das Sessões, em 5 de outubro de 2021.
JORGE OLIVEIRA 
Relator